臺灣高等法院臺南分院民事判決　　95年度上易字第116號
上　訴　人　丁○○
　　　　　　丙○○
　　　　　　乙○○
　　　　　　戊○○
共　　　同
訴訟代理人　林德昇　律師
複 代 理人　謝耿銘　律師
被 上 訴人　行政院農業委員會林務局嘉義林區管理處
法定代理人　己○○
訴訟代理人　甲○○
上列當事人間請求返還土地事件，上訴人對於中華民國95年2月8
日臺灣嘉義地方法院93年度訴字第282號第一審判決提起上訴，
本院於96年5月1日言詞辯論終結，判決如下：
    主      文
上訴駁回。
第二審訴訟費用由上訴人負擔。
    事實及理由
壹、程序部分：
    按「本法所稱主管機關：在中央為行政院農業委員會；在直
    轄市為直轄市政府；在縣（市）為縣（市）政府。」、「國
    有林由中央主管機關劃分林區管理經營之；公有林由所有機
    關或委託其他法人管理經營之；私有林由私人經營之。中央
    主管機關得依林業特性，訂定森林經營管理方案實施之。」
    、「森林所有權及所有權以外之森林權利，除依法登記為公
    有或私有者外，概屬國有。」，分別為森林法第2條、第12
    條及森林法施行細則第2條所明定。查上訴人占用之系爭土
    地係屬國家所有，上訴人既無正當權源，予以占用，被上訴
    人為管理機關代國家主張所有人之權利，請求上訴人除去地
    上物並返還土地，依法並無不合（參照最高法院86年度台上
    字第2737號判決意旨），被上訴人當具本件訴訟之當事人適
    格，故被上訴人提起本件訴訟，於法並無不合，應先敘明。
貳、實體部分：
一、被上訴人（即原告）主張：上訴人四人於民國（下同）88年
    4月間各在被上訴人行政院農業委員會林務局嘉義林區管理
    處管理經營之大埔事業區第八五國有林班地（下稱系爭林班
    地），擅自種植檳榔樹而無權占有系爭土地至今，故依民法
    第767條請求上訴人4人砍除檳榔樹並返還上開土地。上訴人
    4人無權占有系爭林班土地即各受有相當於租金之不當得利
    ，上訴人4人應依民法第179條返還其所受利益。因系爭林地
    未辦理土地總登記，而無公告地價及申報地價，故參酌系爭
    土地鄰近之嘉義縣大埔鄉○○段第1446號土地公告地價，按
    年息百分之8計算，上訴人丁○○應給付5年之不當得利（自
    本件於93年4月19日向原審起訴，往前回溯5年）為新臺幣（
    下同）196,005元、上訴人丙○○應給付5年之不當得利為22
    4,006元、上訴人乙○○應給付5年之不當得利為336,009元
    、上訴人戊○○應給付5年之不當得利為70,935元。上訴人4
    人所繳款項僅係其取得麻竹筍採收權應繳之價金，並非占有
    使用系爭土地之租金，自86年底，因被上訴人發現麻竹筍被
    破除，全都是檳榔，故自87年起，被上訴人即拒絕上訴人採
    收麻竹筍之價金。爰依民法第767條、第179條之法律關係請
    求，而聲明：(1)上訴人丁○○應將坐落系爭林班地，如附圖
    所示甲部分面積1.05公頃之檳榔樹砍除，並將該部分土地回
    復原狀返還予被上訴人，且應給付被上訴人196,005元。(2)
    上訴人丙○○應將系爭林班地，如附圖所示乙部分面積0.84
    公頃、及丁部分面積0.36公頃之檳榔樹砍除，並將該部分土
    地回復原狀返還予被上訴人。且應給付被上訴人224,006元
    。(3)上訴人乙○○應將系爭林班地，如附圖所示丙部分面積
    1.8公頃之檳榔樹砍除，並將該土地回復原狀返還予被上訴
    人。且應給付被上訴人336,009元。(4)上訴人戊○○應將系
    爭林班地，如附圖所示戊部分面積0.38公頃之檳榔樹砍除，
    並將該部分土地回復原狀返還予被上訴人。且應給付被上訴
    人70,935元。(5)願供擔保請准宣告假執行。原審判命「(1)上
    訴人丁○○應將系爭林班地，如附圖所示甲部分面積1.05公
    頃之檳榔樹砍除，並將該部分土地回復原狀返還予被上訴人
    。且應給付被上訴人74,226元。(2)上訴人丙○○應將系爭林
    班地，如附圖所示乙部分面積0.84公頃、及丁部分面積0.36
    公頃之檳榔樹砍除，並將該部分土地回復原狀返還予被上訴
    人。且應給付被上訴人84,830元。(3)上訴人乙○○應將系爭
    林班地，如附圖所示丙部分面積1.8公頃之檳榔樹砍除，並
    將該部分土地回復原狀返還予被上訴人。且應給付被上訴人
    127,245元。(4)上訴人戊○○應將系爭林班地，如附圖所示
    戊部分面積0.38公頃之檳榔樹砍除，並將該土地回復原狀返
    還予被上訴人。且應給付被上訴人26,863元。」，並依職權
    宣告假執行，於法並無不合（被上訴人就敗訴部分，未聲明
    不服，業已確定），爰聲明求為上訴駁回。並補充陳述以：
  (一)、系爭林班地係上訴人戊○○之先父葉新發、上訴人丁○○
      、丙○○、乙○○於58年5月27日以前占用墾植麻竹之濫
      墾地。該濫墾地雖經被上訴人依據行政院農業委員會林務
      局當時訂頒之「台灣省國有林事業區內濫墾地清理計劃」
      辦理清理，惟因未符放租標準，未予訂立承租契約，另以
      立具切結書方式交由占用人保管其濫植之麻竹及原有林木
      ，占用人應依切結書內各項規定履行其保管之責，如有新
      墾、擴墾、盜伐、火災、放牧等危害森林情事，則應負賠
      償責任，並由林地管理機關收回林地。準此，足證系爭林
      地確屬非合法承租之濫墾地（即濫植竹林），否則上訴人
      等當可依據現行「國有林事業區出租造林管理要點」第9
      條及第20條第2項之規定申辦續約及繼承，並持有系爭林
      地之租賃契約正本乙份。是以上訴人如堅認有合法承租，
      應請提出租賃契約舉證。另系爭林班地係雖屬切結保管之
      竹類濫墾地，惟其保管之濫植麻竹每年所生產之森林副產
      物筍（即麻竹筍），切結保管人得依切結書第4項規定，
      每年申請核准及繳納麻竹筍價金後採取。是以該繳納之金
      額，純屬各當年期採取森林副產物之價金（即麻竹筍價金
      ），並非使用租賃物而支付之對價。此有上訴人前於95年
      7月5日向本院呈報「林產物價金收款通知單」內所載「大
      埔區第八五林班濫植竹林（84）年度生產副產物麻竹筍應
      繳價金」即為明證（見本院卷40頁）。
  (二)、查林務局經管林地仍有少部分已辦妥第一次登記，如嘉義
      縣大埔鄉○○○段0001號地及台南縣東山鄉○○○段0937
      號地即是（見本院卷82、83頁之土地登記謄本影本2件）
      ，足證系爭林班地仍具有與較近之嘉義縣大埔鄉○○段14
      46號地之同等或更高價值；被上訴人未採用該2筆土地同
      年期公告之地價，係經考量該2筆土地距離系爭土地較遠
      ，引用恐生失真，爰擇較近之嘉義縣大埔鄉○○段1446號
      地各年期之公告地價求算不當得利之基準，且該求償基準
      業經原審判決「採以公告地價減半及年息6%計算」，應無
      上訴人所謂有偏高情事。
二、上訴人抗辯：
  (一)、上訴人丁○○：
      自其祖先以來即占有使用系爭林班地，其有繳納價金予被
      上訴人，對被上訴人主張其占有之面積及位置沒有意見。
  (二)、上訴人丙○○：
      檳榔樹可能係其父親陳康水種植，原由其父親陳康水採收
      檳榔，其父親陳康水生病後由其負責採收，其有繳納價金
      予被上訴人。被上訴人若欲收回系爭土地，應補償其種植
      檳榔樹之費用，對被上訴人主張其占有之面積及位置沒有
      意見。
  (三)、上訴人乙○○：
      自其祖先以來即占有使用系爭林班地。十幾年前種植檳榔
      樹，被上訴人未為反對之意思表示。其有繳納價金予被上
      訴人。對被上訴人主張其占有之面積及位置沒有意見。
  (四)、上訴人戊○○：
      其父親葉新發於系爭土地種植檳榔樹且有繳納價金予被上
      訴人。其父親葉新發過世後，價金繳納通知單雖仍載為父
      親葉新發姓名，實際係由其繳納價金，對被上訴人主張其
      占有之面積及位置沒有意見。
  (五)、原審未予詳查，竟認上訴人4人對系爭林班地無租賃關係
      ，而判決如原判決主文一、二、三、四項所示，自有未合
      。上訴人均聲明：求為廢棄原判決，駁回被上訴人在第一
      審之訴。並補充辯稱：
    1.上訴人與被上訴人間存有租賃契約關係。
      按「稱租賃者，謂當事人約定，一方以物租與他方使用收
      益，他方支付租金之契約。」，民法第421條定有明文；
      又按「使用租賃為諾成契約，一造約明以某物租與相對人
      使用，其相對人約明支付租金，即生效力。」「因使用租
      賃物而支付之對價，即為租金，其約定之名稱為何，原非
      所問。」，最高法院19年上字第343號、46年台上字第519
      號判例亦分別著有明文。查上訴人等使用系爭土地均有依
      被上訴人之通知繳納價金，此亦為被上訴人於原審95年1
      月25日言詞辯論筆錄所是認，且上訴人丁○○於原審93年
      6月1日準備程序筆錄亦稱：「當初十幾年前我們種的時候
      ，原告（指被上訴人）也沒有說不可以種，現在卻說要我
      們砍除地上物並返還土地。」（見原審卷23頁），足見上
      訴人最初使用系爭土地時，被上訴人已有同意租賃之默示
      意思表示，已經成立租賃契約關係。此外，雖繳費單據名
      稱為「副產物價金繳納聯單」、「國有林班副產物價金繳
      納通知單」、「林產物價金收款通知單」、「通知單」，
      依據上開最高法院判例意旨，被上訴人既已收受上訴人使
      用土地之對價，雖名稱未稱之為「租金」，仍無解其為，
      因使用租賃物而支付之對價，即租金，其約定之名稱為何
      ，原非所問。且依繳納通知單亦有「終止契約」之文字，
      可見被上訴人亦認為雙方存有契約關係。綜上，上訴人與
      被上訴人間成立租賃法律關係，而得占有使用系爭林班地
      ，故原審認定上訴人等無權占用系爭土地，應將檳榔樹砍
      除，並將土地回復原狀返還予被上訴人，應無理由。
    2.原判決計算上訴人應給付被上訴人相當於租金之不當得利
      數額，應無理由。
      原審判決依鄰近系爭林班地之嘉義縣大埔段1446地號國
        有土地公告地價計算上訴人應給付被上訴人相當於租金
        之不當得利數額。然1446地號與系爭林班地之相鄰關係
        為何、距離多遠、地形、交通等狀況為何，未見提出證
        據，如何可相比擬。
      原判決亦認定「依卷附原告所提16張現場照片，系爭林
        班地位置偏僻、人跡罕至、僅有泥土路與外面聯絡且崎
        嶇難行，故系爭林班地之經濟利用價值較低。」等語，
        既是經濟利用價值較低，則原判決雖依嘉義縣大埔段14
        46地號公告地價減半計算，其計算基準實屬過高。且系
        爭林班地並非土地法第3編第4章所稱耕地，應無同法第
        110條地租數額年息百分之8限制規定之適用；而既然該
        系爭林班地經濟利用價值甚低，計算不當得利之基準即
        應降低，原判決以年息百分之6為計算不當得利基準，
        其計算與衡量之具體資料、數據未見於訴訟卷宗，亦屬
        判決不備理由。
      被上訴人既已向上訴人收取價金，則已獲取對價，今再
        全部依上列標準請求不當得利，是否已重複收取，反而
        變成被上訴人不當得利。
    3.綜上，上訴人依據合法成立之租賃關係，即有占有使用系
      爭林地之權源，被上訴人主張上訴人等為無權占用，而應
      予返還即無理由。若本院認為上訴人之主張為無理由，亦
      請審酌原判決計算上訴人等應給付相當於租金之不當得利
      數額實有過高之情形。
三、兩造不爭執之事項：
  (一)、被上訴人是系爭林班地之管理經營者。
  (二)、上訴人占用系爭林班地，面積及位置如原審93年度訴字第
      282號民事判決附圖所示。
  (三)、上訴人占有系爭林班地，有按被上訴人之通知單繳納金錢
      。
四、本院判斷：上訴人對於占有系爭林班地並種植檳榔樹乙節並
    不爭執，惟辯稱對於系爭林班地有不定期租賃關係存在，惟
    為被上訴人所否認，故本件應審究之爭點即為(一)上訴人占有
    系爭林班地，究竟有無合法權源？(二)若無，原判決計算相當
    於租金之不當得利數額是否過高？
  (一)、上訴人占有系爭林班地，究竟有無合法權源？
    1.按「所有人對於無權占有或侵奪其所有物者，得請求返還
      之。對於妨害其所有權者，得請求除去之。有妨害其所有
      權之虞者，得請求防止之。」，民法第767條定有明文。
      又所有權人依此規定，當然係此請求權之主體，雖非所有
      人，但依法律之規定，得行使所有人之權利者，如國有財
      產之管理機關，亦屬得行使此請求權之主體（參照最高法
      院69年台上字第1695號判決意旨）。又森林所有權除依法
      登記為公有（即直轄市有、縣〈市〉有、鄉鎮〈市〉有或
      公法人所有）或私有者外，概屬國有，此亦為森林法第3
      條、森林法施行細則第2條所明定；再國有林由中央主管
      機關（即行政院農業委員會）劃分林區管理經營之，又為
      森林法第12條所明定。茲查系爭土地既屬被上訴人管理之
      大埔事業區第40號林班國有地，則被上訴人主張其管理之
      國有林地遭上訴人無權占有，其有請求返還土地之權源乙
      節，自屬有據，合先敘明。
    2.又森林法第15條業於93年1月20日修正公布，而上訴人4人
      占有使用系爭林班地係始於88年間，故應適用93年1月20
      日修正公布前之森林法第15條。國有林林產物處分規則全
      文於90年12月14日業經修正公布，依上訴人4人上開占有
      系爭林班地之時點，應適用90年12月14日修正公布前之國
      有林林產物處分規則，先予敘明。
    3.93年1月20日修正公布前之森林法第15條：「（第1項）國
      有林林產物年度採伐計畫，依各該事業區之經營計畫。（
      第2項）國有林林產物之採取，應依年度採伐計畫及國有
      林林產物處分規則辦理。（第3項）國有林林產物之種類
      、處分方式與條件、林產物採取、搬運、轉讓、繳費及其
      他應遵行事項之處分規則，由中央主管機關定之」。90年
      12月14日修正公布前之國有林林產物處分規則第3條：「
      林產物分為左列二種：一、主產物：指生立、枯損、倒伏
      之竹木及餘留之根株、殘材。二、副產物：指樹皮、樹脂
      、種實、落枝、樹葉、灌藤、竹筍、草類、菌類及其他主
      產物以外之林產物」。第4條：「林產物之處分方式如左
      ：一、直營：依照國有林各事業區經營計畫，直接採取。
      二、標售：依照國有林各事業區經營計畫，指定區域公告
      標售採取。三、專案核准：不適於標售者，得專案核准採
      取」。第12條：「林產物有左列情形之一，得專案核准採
      取：…一○、採取副產物或藥用林產物者」。第16條：「
      林產物之標售以查定之總價金或單位材積價金為標售底價
      ；其專案核准採取者，除本規則另有規定外，以查定之總
      價金或單位材積價金為出售之價格」。第17條第一項：「
      林產物價金由管理經營機關依左列公式計算之…」。民法
      第69條第1項：「稱天然孳息者，謂果實、動物之產物及
      其他依物之用法所收穫之出產物」。同法第70條第1項：
      「有收取天然孳息權利之人，其權利存續期間內，取得與
      原物分離之孳息」。依上開森林法、國有林林產物處分規
      則，可知系爭國有林地林產物副產物麻竹筍之處分係由被
      上訴人辦理，處分方式有三：即直營、標售、或專案核准
      採取。若被上訴人係依專案核准採取之方式處分林產物，
      則經被上訴人核准之林產物採收人須繳納一定價金予被上
      訴人，而取得天然孳息即副產物麻竹筍之採收權。卷附上
      訴人4人所提繳款單據，該單據名稱依序分別為【副產
      物價金繳納聯單】，繳納價金明細種類一欄係載為麻竹筍
      ，備註欄第2項載明：「依據國有林林產物處分規則第18
      條（即90年12月14日修正公布前第16條）、19條（即90年
      12月14日修正公布前第17條）之規定及其他有關法令辦理
      」。【副產物價金繳納通知單】，其通知單內容為：「
      台端採取大埔事業區第八五林班民國○年度副產物麻竹筍
      應繳價金業經核定為新臺幣○元，敬請限於文到翌日起20
      日內繳清，逾期依照規定每日加罰滯納金千分之一，以20
      日為限，再逾期則取消其採收權」。國有林班【副產物
      價金繳納通知單】，其通知單內容係：「○年度生產副產
      物麻竹筍應繳價金，業經管理處核定為新臺幣○元，請限
      於文到十日內繳納，繳清價金後始准予採取副產物」【
      林產物價金收款通知單】，摘要一欄載明：副產物價金。
      【通知單】：「台端申請採取本站轄屬大埔事業區第八
      五林班民國○年度副產物麻竹筍應繳價金業經核定為新臺
      幣○元，敬請限文到20日內繳納」，此有上開、、
      、、單據影本附於原審卷26至36及50至76頁可按。依
      上開、、、、單據所載內容，復參酌上開森林
      法、國有林林產物處分規則，及民法第69條第1項、第70
      條第1項規定，可知上訴人4人所繳價金僅係取得麻竹筍採
      收權之對價，而非占有使用系爭林班地之租金，上訴人4
      人僅取得麻竹筍採收權而未取得以系爭林班地為標的之承
      租權，兩造間並未成立以土地為租賃標的之租賃契約。上
      訴人4人抗辯業繳納價金故得占有使用系爭林班地，自無
      可採。而被上訴人主張上訴人4人僅取得麻竹筍採收權，
      兩造間就系爭土地並無租賃關係，則屬可採。
    4.當事人主張有利於己之事實者，就其事實有舉證之責任。
      稱租賃者，謂當事人約定，一方以物租與他方使用收益，
      他方支付租金之契約。民事訴訟法第277條前段、民法第
      421條第1項定有明文。上訴人4人所繳納者並非其得占有
      使用系爭土地之租金，僅係取得麻竹筍採收權之價金，上
      訴人4人又未舉證兩造間有以系爭土地為租賃標的之合意
      ，不符上開民法所定租賃契約成立要件，應認上訴人4人
      與被上訴人間均無租賃關係。上訴人4人未就其有何債權
      或物權而得占有使用系爭林班地提出證據以資證明，故應
      認上訴人4人係無權占有。至於上訴人乙○○抗辯被上訴
      人當初就種植檳榔樹一事未為反對之表示云云。然縱使被
      上訴人未為反對表示一節屬實，惟單純沈默並不構成默示
      之意思表示，尚不得僅依此即遽認被上訴人業同意上訴人
      乙○○占有使用系爭林班地，上訴人乙○○上開抗辯自無
      可採。依上所述，上訴人4人未舉證其與被上訴人間有以
      系爭林班地為租賃標的之合意，其所繳款項亦僅係上訴人
      4人取得麻竹筍採收權之對價，而非占有使用系爭林班地
      之租金，上訴人4人又無其他債權或物權之權源而得占有
      使用系爭林班地，被上訴人主張上訴人4人之檳榔樹無權
      占有系爭林班地，自屬可取。
    5.又上訴人主張依最高法院46年台上字第519號判例「因使
      用租賃物而支付之對價，即為租金，其約定之名稱如何，
      原非所問」意旨，並提出國有林班副產物價金繳納通知單
      為證（見本院卷40頁），依繳納通知單上有終止契約之文
      字，進而辯稱兩造間就系爭土地存有不定期限租賃關係云
      云。惟被上訴人則堅決否認有與上訴人訂定租賃契約及收
      取上訴人繳納之租金之事實；按租賃契約之成立，必須承
      租人與出租人間有成立租賃契約之合意，約定出租人以物
      租與他方使用收益，承租人支付租金而後可（民法第421
      條參照），查依上訴人所提出之上開收據，其名目既已明
      白載明係「國有林班副產物價金繳納通知單」，僅足認上
      訴人所繳納者係採收竹筍之代價，並不足以證明兩造間已
      有出租系爭林班地而收取租金之合意，其非租金甚明，尚
      難據此推論兩造就系爭林班地曾有租賃關係存在。此外，
      上訴人復未舉證證明有其他合法占有系爭林班地之正當權
      源，被上訴人主張上訴人無權占有系爭林班地，自屬可採
      。
  (二)、原判決計算相當於租金之不當得利數額是否過高？
    1.按「無法律上之原因而受利益，致他人受有損害，應返還
      其利益。」，為民法第179條前段所明定。又按「無權占
      用他人之土地者，可獲得相當於法定租金之利益，為社會
      通常之觀念」（參照最高法院61年度台上字第1695號判例
      意旨）。上訴人無權占用被上訴人管理之系爭土地，業如
      上述，則上訴人獲有相當於租金之利益甚明，被上訴人請
      求上訴人返還該利益，洵屬有據。再無法律上之原因而獲
      得相當於租金之利益，致他人受損害時，如該他人之返還
      利益請求權已逾租金短期消滅時效之時間，對於相當於已
      罹消滅時效之租金之利益，不得依不當得利之法則請求返
      還（參照最高法院49年度台上字第1730號判例意旨）。被
      上訴人請求上訴人給付自88年4月19日至提起本件訴訟即9
      3年4月19日回溯滿5年期間之不當得利，亦無不合。
    2.次按城市地方房屋之租金，以不超過土地及其建築物申報
      總價年息百分之10為限。第97條、第99條及第101條之規
      定，於租用基地建築房屋均準用之。土地所有權人依本法
      所申報之地價，為法定地價。土地法第97條所謂土地及建
      築物之總價額，土地價額依法定地價，建築物價額依該管
      直轄市或縣（市）地政機關估定之價額。土地法第97條第
      1項、第105條、第148條、土地法施行法第25條定有明文
      。土地法所謂耕地係指農地與漁牧地，而不包含林地。基
      地租金之數額，除以基地申報地價為基礎外，尚須斟酌基
      地之位置，工商業繁榮之程度，承租人利用基地之經濟價
      值及所受利益等項，並與鄰地租金相比較，以為決定。土
      地法第97條第1項關於房屋及基地計收租金之規定，於損
      害賠償事件，亦可據為計算損害額之標準。最高法院40年
      台上字第1524號判例、68年台上字第3071號判例、87年度
      台上字第2996號判決意旨可資參照。
    3.系爭林班地係國有林班地，依上開最高法院40年台上字第
      1524號判例意旨，系爭林地並非土地法第3編第4章所稱耕
      地，故即無同法第110條地租數額限制規定之適用。應係
      平均地權條例第3條第2款所稱之「非都市土地」，又土地
      法第97條、第105條規定城市地方房屋及土地租金上限之
      立法目的，係為保護城市地方之承租人，則非都市土地雖
      非土地法第97條所定之城市地方土地，然非都市土地較城
      市地方土地之價格為低，故從土地法第97條、第105條為
      保護承租人之立法目的而言，解釋上非都市土地之租金仍
      應受土地法第97條規定之限制。而系爭林班地並未辦理土
      地總登記，故無公告地價及申報地價。依被上訴人所提16
      張現場照片（見原審卷238至245頁），系爭林班地位置偏
      僻、人跡罕至、僅有泥土路以與外面聯絡且崎嶇難行，故
      系爭林地之經濟利用價值較低，而鄰近系爭林班地之大埔
      段1446地號國有土地88年公告地價為每平方公尺44元、89
      至92年均各為48元、93年則係42元，業經嘉義縣水上地政
      事務所嘉上地三字第0950000307號函載明（見原審卷246
      頁），原審審酌系爭林班地坐落位置及繁榮程序、系爭林
      班地土地經濟利用價值、鄰地公告地價，而認上訴人4人
      占有系爭林班地各所受之利益，88年以每平方公尺22元、
      89年至92年以每平方公尺24元、93年則以每平方公尺21元
      ，並均以年息百分之6計算，為計算系爭土地之價值，尚
      屬有據。上訴人稱系爭林班地經濟利用價值甚低，計算不
      當得利之基準即應降低，原判決以年息百分之6為計算不
      當得利基準，其計算與衡量之具體資料、數據未見於訴訟
      卷宗，亦屬判決不備以理由云云，即非可採。從而，被上
      訴人係於93年4月19日起訴，往前回溯5年如判決後附計算
      式所示相當於租金之不當得利數額，上訴人丁○○應給付
      74,226元、上訴人丙○○應給付84,830元、上訴人乙○○
      應給付127,245元、上訴人戊○○應給付26,863元，並無
      違誤。又上訴人主張被上訴人既已向上訴人收取價金，則
      已獲取對價，今再全部依上列標準請求不當得利，是否已
      重複收取，反而變成被上訴人不當得利云云。惟查上訴人
      4人所繳價金僅係取得麻竹筍採收權之對價，而非占有使
      用系爭林班地之租金，自無重複收取之問題，上訴人之抗
      辯，自無可採。
五、綜上所述，上訴人無權占用被上訴人所管領之系爭林班地，
    被上訴人依物上請求權及不當得利之法律關係，請求上訴人
    丁○○應砍除系爭林班地，如附圖所示甲部分面積1.05公頃
    之檳榔樹，上訴人丙○○應砍除如附圖所示乙部分面積0.84
    公頃、及丁部分面積0.36公頃之檳榔樹，上訴人乙○○應砍
    除如附圖所示丙部分面積1.8公頃之檳榔樹，上訴人戊○○
    應砍除如附圖所示戊部分面積0.38公頃之檳榔樹，並均將土
    地回復原狀返還予被上訴人。且依序各應給付被上訴人74,2
    26元、84,830元、127,245元、26,863元，為有理由，應予
    准許。逾此部分則屬無據，應予駁回（被上訴人敗訴部分未
    聲明上訴，已告確定）。原審就被上訴人上開勝訴部分判決
    予以准許，並依民法第389條第1項第5款規定宣告假執行，
    如原判決第一、二、三、四、七項所示，復就其敗訴部分判
    決駁回如原判決第五項所示，且以被上訴人敗訴部分假執行
    之聲請，因失所附麗，併予駁回，均無不合（被上訴人敗訴
    部分未聲明上訴，已告確定）。上訴意旨就其上開敗訴部分
    仍執前詞指摘原判決該部分不當，聲明廢棄改判，為無理由
    ，應予駁回。
六、又本件事證已臻明確，兩造其餘主張或攻擊防禦方法並其他
    證據資料，對本件判決結果並無影響，自毋庸再予審酌之，
    附此敘明。
七、據上論結，本件上訴為無理由，依民事訴訟法第449條第1項
    、第78條、第85條第1項前段，判決如主文。
中　　華　　民　　國　　96　　年　 　5　　月　　15  　日
　　　　　　　　　民事第一庭    　審判長法　官  林金村
　　　　　　　　　　　　　　　　        法　官  張世展
　　　　　　　　　　　　　　　　        法　官  胡景彬
上為正本係照原本作成。
不得上訴。
中　　華　　民　　國　　96　　年　　5 　　月　　15　　日
                                        書記官  趙玲瓏
計算式：(元以下四捨五入)
申報地價×6﹪×占有土地面積（平方公尺）×占有期間（日數
、年）
(1)上訴人丁○○：1.05公頃
  88.4.19-88.12.31(合計257日)
    22×6﹪×10,500×257/365＝9,759
  89.1.1-92.12.31(合計4年)
    22×6﹪×10,500×4＝60,480
  93.1.1-93.4.19(合計110日)
    22×6﹪×10,500×110/365＝3,987
  9,759＋60,480＋3,987＝74,226
(2)上訴人丙○○：(0.84公頃＋0.36公頃＝1.2公頃)
  88.4.19-88.12.31(合計257日)
    22×6﹪×12,000×257/365＝11,153
  89.1.1-92.12.31(合計4年)
    22×6﹪×12,000×4＝69,120
  93.1.1-93.4.19(合計110日)
    22×6﹪×12,000×110/365＝4,557
  11,153＋69,120＋4,557＝84,830
(3)上訴人乙○○：1.8公頃
  88.4.19-88.12.31(合計257日)
    22×6﹪×18,000×257/365＝16,730
  89.1.1-92.12.31(合計4年)
    24×6﹪×18,000×4＝103,680
  93.1.1-93.4.19(合計110日)
    24×6﹪×18,000×110/365＝6,835
  16,730＋103,680＋6,835 ＝ 127,245
(4)上訴人戊○○：0.38公頃
  88.4.19-88.12.31(合計257日)
    22×6﹪×3,800×22×6﹪×257/365＝3,532
  89.1.1-92.12.31(合計4年)
    24×6﹪×3,800×4＝21,888
  93.1.1-93.4.19(合計110日)
    21×6﹪×3,800×110/365＝1,443
  3,532＋21,888＋1,443＝26,863
